台灣雲林地方法院刑事判決　　　　　　　　　　　　九十年度訴字第四四五號
　　公 訴 人　台灣雲林地方法院檢察署檢察官
　　被　　告　甲○○
右列被告因違反毒品危害防制條例案件，經檢察官提起公訴（九十年度毒偵字第一０
二二號），並移送併案（九十年度毒偵字第一六九０號、九十一年度毒偵字第三二四
號），本院判決如左：
    主  文
甲○○連續施用第一級毒品，累犯，處有期徒刑玖月，扣案之海洛因三包（合計淨重
０‧八九公克）、含海洛因之香菸一支、海洛因四包（合計淨重一‧五二公克）、微
量海洛因（殘留於扣案之四個殘渣袋、一組研磨器、一支湯匙、三支分裝鏟中）均沒
收銷燬之；又連續施用第二級毒品，累犯，處有期徒刑伍月，扣案之甲基安非他命六
小包（合計驗餘淨重一‧九六七一克）、甲基安非他命二包（合計淨重０‧九二公克
）、微量甲基安非他命（殘留於扣案之一組研磨器、一支湯匙、三支分裝鏟中）均沒
收銷燬之。有期徒刑部分應執行有期徒刑壹年。
    事  實
一、甲○○曾因違反麻醉藥品管理條例案件，經法院判處有期徒刑六月，於民國（下
    同）八十二年一月十日易科罰金執行完畢；又因違反麻醉藥品管理條例案件，經
    法院判處有期徒刑八月，於八十六年十月一日執行完畢；又因違反麻醉藥品管理
    條例案件、逃亡案件（軍法）、竊盜案件，分別經法院判處有期徒刑七月、二年
    二月、六月，接續執行，而於八十九年十一月三十日執行完畢。
二、其又因施用毒品案件，經強制戒治後交付保護管束期滿，由台灣雲林地方法院檢
    察署檢察官於九十年二月二十二日，以九十年度戒毒偵字第二五號為不起訴處分
    在案。詎於五年內，(一)基於施用第一級毒品海洛因之概括犯意，自九十年四、五
    月間某日起，至九十一年三月二十九日止，在雲林縣斗六市○○路十四號住處等
    地，以海洛因摻入香菸吸食之方式，連續施用第一級毒品海洛因多次。(二)另基於
    施用第二級毒品甲基安非他命之概括犯意，在上述時間、地點，以玻璃球內置甲
    基安非他命加熱吸用霧化氣體之方式，連續施用第二級毒品甲基安非他命多次。
三、嗣為警於九十年七月十三日六時許，在雲林縣斗南鎮○○路佳洲出租套房五０一
    號前查獲，扣得其持有之白粉四包，其中三包為海洛因（合計淨重０‧八九公克
    ）、另外扣得其持有之甲基安非他命六小包（合計驗餘淨重一‧九六七一克），
    及黑色皮包一只，經警採尿送驗，尿中驗出甲基安非他命及嗎啡陽性反應。案經
    雲林縣警察局移送台灣雲林地方法院檢察署檢察官偵查起訴。
四、又於九十年十二月八日十七時三十分許，在雲林縣斗六市鎮○里鎮○路一八二號
    屋旁，扣得其持有含海洛因之香菸一支，經警採尿送驗，尿中驗出甲基安非他命
    及嗎啡之陽性反應。案經雲林縣警察局西螺分局報請台灣雲林地方法院檢察署檢
    察官移送本院併案審理。
五、再於九十一年三月二十九日二十一時三十分許，在雲林縣斗六市鎮○里鎮○路一
    八八號二樓，查扣其持有之白粉九包，其中四包為海洛因（合計淨重一‧五二公
    克）、甲基安非他命二包（合計淨重０‧九二公克），並查扣其持有四個殘渣袋
    （均殘留有微量海洛因），及一組研磨器、一支湯匙、三支分裝鏟（以上物品均
    殘留有海洛因及甲基安非他命），與分裝袋四包、注射針筒二支、分裝盒四個、
    吸食器一組，經警採尿送驗，尿中驗出甲基安非他命及嗎啡之陽性反應。案經雲
    林縣警察局移送台灣雲林地方法院檢察署檢察官移送本院併案審理。
    理  由
一、經查：(一)右揭施用海洛因及甲基安非他命之事實，業據被告於審理中坦承不諱，
    且被告三次為警查獲時所採之尿液，經檢驗結果均呈嗎啡及甲基安非他命陽性反
    應，有法務部調查局檢驗通知書、雲林縣衛生局煙毒尿液檢驗成績書各二件在卷
    可稽。上述扣案物品，經檢驗之結果，亦有法務部調查局鑑定通知書、憲兵司令
    部刑事鑑識中心鑑驗通知書在卷可考（九十年度毒偵字第一０二二號卷第五二頁
    ，九十年度毒偵字第一六九０號卷第四八頁，本院卷第一七、三０、五０頁），
    事實堪以認定。(二)而其右述前案資料，亦有不起訴處分書列印本、台灣高等法院
    被告全國前案紀錄表在卷可憑，也可以認定。
二、(一)按海洛因、甲基安非他命分別為毒品危害防制條例第二條第二項第一款、第二
    款所規定之第一級、第二級毒品；核被告施用海洛因及甲基安非他命之行為，分
    別犯毒品危害防制條例第十條第一項之施用第一級毒品罪及同條第二項之施用第
    二級毒品罪。至於被告為施用而持有第一級及第二級毒品，其持有之低度行為，
    已為施用之高度行為所吸收，均不另論罪。(二)其先後數施用第一級毒品行為，及
    先後數施用第二級毒品之行為，均時間緊接，犯罪構成要件相同，顯係基於概括
    之犯意為之，均為連續犯，皆應依刑法第五十六條之規定論以一罪，並加重其刑
    。本案移送併辦部分，雖未經檢察官提起公訴，惟被告該部分犯行，與起訴部分
    有連續犯關係，屬裁判上一罪，依審判不可分原則，本院自得併予審理。(三)查被
    告有右揭前科，有卷附被告全國前案紀錄表一件在卷可稽，其於五年內再犯本件
    二有期徒刑以上之罪，為累犯，均應依法遞加其刑。(四)被告施用第一級毒品及第
    二級毒品二罪間，犯意各別，罪名互殊，應予分論併罰。(五)法官審酌：自本案被
    告濫用藥物的個人史來看，觀察勒戒、強制戒治、監禁處遇等等強迫其離開毒品
    的手段，邊際效用不大。然而，到底要不要以「一再犯案」為由，從重量刑？值
    得深思。法官認為，藥物濫用的行為，與傳統的侵害型犯罪有別，以致於對這種
    行為的處罰理由，向來即極具爭議性。而對於為何要處罰這種藥物濫用者，法官
    可以接受的理由在於：(1)強迫行為人隔離毒品，(2)防止整體社會的沈淪－即所謂
    「全民反毒」的說法。基於這個觀點，對於一再濫用藥物的這種被告，法官只能
    無奈地再施以低度一點的刑罰，一方面還是希望被告自覺施用毒品的代價太高，
    決心脫離毒品，另一方面也不願意施以太重的刑罰，避免造成浪費。從而，法官
    認為，處被告有期徒刑九月、五月，並定應執行刑一年，是適當的。(六)扣案之海
    洛因及甲基安非他命，應依毒品危害防制條例第十八條第一項前段規定，沒收銷
    燬之。扣案摻有第一級毒品海洛因之香菸一支，其中海洛因已不能分離，亦應依
    毒品危害防制條例第十八條第一項前段之規定沒收銷燬之。(七)至於扣案之其餘物
    品，非違禁物，且經被告當庭表示拋棄（見本院卷第七一頁），乃不宣告沒收。
三、據上論斷，應依刑事訴訟法第二百九十九條第一項前段，毒品危害防制條例第十
    條第一項、第二項、第二十三條第二項、第十八條第一項前段，刑法第十一條前
    段、第五十六條、第四十七條、第五十一條第五款，判決如主文。
本案經檢察官乙○○偵查起訴，檢察官丙○○到庭執行職務。
中      華      民      國      九十一  年      十一    月      十八    日
                                      台灣雲林地方法院刑事第一庭
                                              法  官  林  輝  煌
右正本證明與原本無異。
如不服本判決，應於送達後十日內向本院提出上訴狀（須附繕本），上訴於台灣高等
法院台南分院。
                                              書記官  陳  美  華
中      華      民      國      九十一  年      十一    月      十八    日
附錄本案論罪科刑法條全文：
毒品危害防制條例
第十條
  施用第一級毒品者，處六月以上五年以下有期徒刑。
  施用第二級毒品者，處三年以下有期徒刑。
第十八條
  查獲之毒品及專供製造或施用毒品之器具，不問屬於犯人與否，均沒收銷燬之。但
  合於醫藥或研究之用者，得不予銷燬。
  前項合於醫藥或研究用毒品或器具之管理辦法，由法務部會同行政院衛生署定之。
